臺灣高等法院臺中分院刑事判決　　　　　　　　　　九十一年度上易字第二三號
　　上　訴　人
　　即　被　告　乙○○
右上訴人，因被告違反毒品危害防制條例案件，不服臺灣苗栗地方法院九十年度易字
第五０九號，中華民國九十一年一月八日第一審判決（起訴案號：臺灣苗栗地方法院
檢察署九十年度毒偵字第四五九號、第八一七號、第八九九號）提起上訴，本院判決
如左：
    主      文
原判決撤銷。
本件免訴。
    理      由
一、公訴意旨略以：被告乙○○曾於民國八十六年三月十七日因違反麻醉藥品管理條
    例案件，經法院判處有期徒刑四月確定，並於八十六年五月五日執行完畢。又前
    因施用毒品案件，先後經依臺灣臺中地方法院裁定送觀察、勒戒後，均認無繼續
    施用毒品之傾向，由臺灣臺中地方法院檢察署檢察官分別於八十七年九月十四日
    以八十七年度偵字第一八○三一號及八十八年一月五日以八十七年度偵字第二七
    三九七號二次為不起訴處分確定。復再犯施用毒品案件，經依臺灣臺中地方法院
    裁定令入臺灣臺中戒治所強制戒治，於八十八年六月一日停止戒治出所，並於同
    年十二月二日經臺灣臺中地方法院撤銷停止戒治令入臺灣臺中戒治所執行強制戒
    治，於八十九年七月十八日強制戒治期滿。其三犯施用毒品之案件，並於八十九
    年十二月二十一日經臺灣臺中地方法院檢察署以八十九年度毒偵字第七九一七號
    聲請簡易判決處刑。詎乙○○於強制戒治期滿後，竟另行起意，而基於施用第二
    級毒品安非他命之概括犯意，分別於九十年三月二十五日之前四日內、同年四月
    七日之前四日內，及同年四月二十九日之前四日內，在不詳地點，連續施用第二
    級毒品安非他命多次，嗣經警於九十年三月二十五日、同年四月七日及同年四月
    二十九日，分別在國道一號中山高速公路造橋收費站、苗栗縣苗栗市○○里○○
    街一六三號前騎樓、苗栗縣西湖鄉高埔村十鄰二號前當場查獲，並分別扣得安非
    他命十三包含袋重計九．玖公克及一包０‧一二公克（起訴書載為一‧二公克）
    ，以及分裝袋二十八個、吸食器三組、安非他命殘渣袋一個等物，因認被告涉有
    施用第二級毒品之犯行云云。
二、按案件有曾經判決確定之情形者，應諭知免訴之判決，為刑事訴訟法第三百零二
    條第一款所明文規定。次按此項訴訟法上所謂一事不再理之原則，關於實質上一
    罪或裁判上一罪，均有其適用。且按刑事訴訟法第三百零三條第二款規定已經提
    起公訴或自訴之案件，在同一法院重行起訴者，應諭知不受理之判決，係以巳經
    提起公訴或自訴之同一案件，尚未經實體上判決確定者為限，如果已經實體上判
    決確定者，即應依同法第三百零二條第一款諭知免訴之判決（參照最高法院六十
    年台非字第七七號、六十年台非字第一七三號判例意旨）。
三、本院經查，上開公訴意旨之起訴書，固已載明上訴人即被告（下稱被告）乙○○
    ，前所涉三犯違反毒品危害防制條例案件，已據臺灣臺中地方法院檢察署檢察官
    ，以八十九年毒偵字第七九一七號聲請簡易判決處刑在案，然經本院依前科表所
    載，向臺灣臺中地方法院調取該院九十年易緝字第四０七號刑事案卷，可知該案
    卷原係該院九十年沙簡字第三五號案件，由承辦法官簽請改適用通常程序審理，
    因而改分該院九十年易字第六０六號，因被告未到庭受審，該院於九十年五月間
    通緝後，由警方查獲移送歸案後，被告猶傳喚無著，被告所涉本案之苗栗地院亦
    通緝被告，經警方查獲後逕送臺灣苗栗地方法院歸案，該院向苗栗法院借提審理
    等情，此有該等案卷可稽，是該院經檢察官聲請簡易判決處刑後，於九十年一月
    四日即繫屬該院，顯較本案之九十年七月起訴，同年八月十五日繫屬苗栗法院之
    時間為早，則兩案如經審理結果，認係同一概括犯意而為，本案自係同一案件之
    重行起訴，至為顯明。次查，被告前於八十七年間兩度因施用毒品案件，經觀察
    勒戒，因無繼續施用毒品傾向，因而由檢察官另於八十七年、八十八年間為不起
    訴處分之情事，有被告之前科表在卷可憑，自堪認定。又被告於八十八年一月間
    因被查獲施用安非他命之犯行，經檢察官以三犯為由，一面聲請強制戒治，一面
    聲請簡易判決處刑，所受戒治處分，經八十八年五月十八日裁定停止戒治後，因
    再有施用犯行，因而於八十八年九月三日經裁定撤銷停止戒治，令入戒治處所施
    以強制戒治，至八十九年七月間戒治期滿等情，亦有調取之臺中地方法院九十年
    易緝字第四０七號案卷可稽，是本案之起訴犯行，雖係指強制戒治期滿後之四犯
    ，但查，三犯起之強制戒治程序，與刑案之概括犯意施用犯行，應各別觀之，是
    被告如確係概括犯意，再三施用同種類之毒品，自應認係連續犯，不宜因強制戒
    治程序已滿期滿而割裂為各別犯意，亦係甚然。
四、茲查，被告被聲請簡易判決之起訴書所載犯罪時間，為八十八年一月十四日，及
    八十八年六月間起至同年十一月三十日止，而本案之起訴犯行為九十年三月二十
    五日起至同年四月二十九日止，雖非相同，但依被告於本案被聲請併辦之九十年
    八月十二日、十一月一日之犯行，以及臺灣臺中地方法院於九十年十二月三十一
    日，以九十年易緝字第四０七號判決所認定之事實，可見該案件所認定之起訖時
    間均包含本案之犯行，極為顯然，佐以兩案之多份尿液檢驗結果，益見臺灣臺中
    地方法院上開案件，認定被告係概括犯意而施用第二級毒品安非他命，尚非無憑
    ，是兩案既有連續犯之情事，本應就本案為公訴不受理之判決，惟查，被告係九
    十一年一月十一日收受臺中地院之判決書，檢察官則係同月十六日收受判決書，
    均未據兩造提起上訴等情，復有該案卷可憑，則本案於本院審理時，該案件既已
    判決確定，本案自應諭知免訴之判決，甚為灼然，是原審疏未細心查證，遽為被
    告上開實體之有罪判決，顯有違誤，被告提起上訴，執此理由指摘原判決不當，
    自為有理由，應由本院撤銷原判決，另行判決本件免訴，以符法制。
五、臺灣臺中、臺灣雲林地方法院檢察署檢察官分別向原審之臺灣苗栗地方法院併辦
    意旨略稱（九十年度毒偵字第五二四六號，九十年度毒偵字第一六五０號）：被
    告於九十年八月十二日下午十時五十分許、同年十一月一日上午九時五十分許，
    分別有施用安非他命之情事，因而於台中縣烏日鄉○○路與榮和路巷口、雲林縣
    莿桐鄉興貴村興北四十九之一號為警當場查獲，案經台中縣警察局烏日分局報請
    台灣台中地方法院檢察署檢察官、雲林憲兵隊報請台灣雲林地方法院檢察署檢察
    官移送併案云云，固非無見。但依上所述，本案之起訴犯行，既應諭知免訴之判
    決，則檢察官如認該等併辦案情，與臺灣臺中地方法院九十年易緝字第四０七號
    案件，有連續犯之關係，自應由檢察官函送該院處理，或逕為不起訴處分，本院
    顯無從就該併辦為適法之審理，從而，併辦部分自應檢還各該署檢察官依法處理
    ，併此敘明。
據上論結，應依刑事訴訟法第三百六十九條第一項前段、第三百六十四條、第三百零
二條第一款，判決如主文。
本案經檢察官甲○○到庭執行職務。
中      華      民      國　    九十一     年     三月     五   　日
                                臺灣高等法院臺中分院刑事第二庭
                                      審判長法  官　羅　禮　政
                                            法  官  姚  勳  昌
                                            法  官  蔡　聰　明
右正本證明與原本無異。
不得上訴。
                                            書記官　郭  振　祥
中      華      民      國　    九十一     年     三      月     六 　　日
                                                                        Ｒ
